【裁判字號】    99,再小抗,1
【裁判日期】    990315
【裁判案由】    再審之訴
【裁判全文】
臺灣臺中地方法院民事裁定  99年度再小抗字第1號
抗  告  人  乙○○
即再審原告
相  對  人  甲○○
即再審被告
上列當事人間請求再審之訴事件，抗告人對於中華民國98年12月
28日本院台中簡易庭98年度中再小字第3號裁定提起抗告，本院
裁定如左：
    主      文
抗告駁回。
抗告費用由抗告人負擔。
    理      由
一、本件抗告意旨略以：抗告人固有於民國（下同）96年間，向
    相對人借貸新臺幣（下同）100,000元，未如期給付，惟相
    對人約自95年起至97年7月，任職抗告人公司期間，曾與抗
    告人以口頭約定，願以月租7,500元，承租抗告人住家空餘
    之房間使用，租金給付方式是以抗告人向相對人借款100,
    000元抵付清償，不足額之租金部分，則因情誼關係免除。
    詎相對人因有不當行為，遷離抗告人之住家，其後更持借款
    借據向鈞院聲請核發支付命令（鈞院98年度司促字第11442
    號），惟該支付命令以寄存方式送達，抗告人未實際收受或
    領取該支付命令暨其聲請狀內容，無從知悉支付命令之內容
    ，未能依法提出異議，致該支付命令確定。嗣因相對人執該
    確定之支付命令聲請強制執行，經鈞院98年度執字第13017
    號事件查封抗告人之財產，然寄存送達與公示送達具有同一
    之性質，均未實際送達於抗告人，僅係擬制性之送達，基於
    平等原則，寄存送達應類推適用民事訴訟法第509條規定，
    於支付命令之送達不得為之。是相對人聲請核發之支付命令
    未實際送達抗告人而（無效）不成立，且縱使支付命令非屬
    （無效）不成立，而有效確定，惟因本件支付命令之送達方
    式，適用法規顯有錯誤，亦屬民事訴訟法第496條第1項第1
    款再審事由，原審裁定駁回再審之聲請，顯有不當，爰依法
    提起抗告云云。
二、按債務人對於支付命令未於法定期間合法提出異議者，支付
    命令與確定判決有同一之效力。前項支付命令有第496條第1
    項之情形者，得提起再審之訴，並以原支付命令之聲請，視
    為起訴。民事訴訟法第521條固定有明文，惟依同法第501條
    第1項第4款規定，再審理由必需於訴狀中表明之，否則其訴
    即屬不合法，毋庸命其補正，逕以裁定駁回之（最高法院70
    年台再字第35號判例意旨參照）。次按，再審之訴不合法者
    ，法院應依裁定駁回之，民事訴訟法第502條第1項亦定有明
    文；且民事訴訟法第五編（即再審程序）之規定，於小額事
    件之再審程序準用之，民事訴訟法第436條之32第4項復定有
    明文。另抗告，除本編別有規定外，準用第三編第一章之規
    定；上訴不合法者，第二審法院應以裁定駁回之，民事訴訟
    法第495條之1第1項、第444條第1項前段亦各定有明文。經
    查：
（一）按民事訴訟法第138條所規定之寄存送達，係以將文書寄
      存送達地之自治或警察機關，並作送達通知書，黏貼於應
      受送達人住居所、事務所或營業所門首時，為送達之時；
      應受送達人究於何時前往領取應受送達之文書，或並未前
      往領取，該文書嗣經退還原送達法院，於送達之效力均無
      影響（最高法院89年度臺聲字第13號民事裁定意旨參照）
      。系爭支付命令送達抗告人之地址為「臺中市○區○○路
      157號3樓之2」，而該地址為抗告人當時之戶籍地址，且
      該支付命令係寄存送達，送達人並於送達證書註明：未獲
      會晤本人亦無受領文書之同居人或受僱人，已將該送達文
      書寄存在臺中市警察局第三分局，並作送達通知書，粘貼
      於應受送達人門首，以為送達等語，此有系爭支付命令送
      達證書附卷（原審卷第8頁）可稽。故不論抗告人是否前
      往領取送達之文書，該送達均生效力。抗告人主張寄存送
      達與公示送達具有同一之性質，就支付命令之寄存送達應
      類推適用民事訴訟法第509之規定，原確定支付命令之送
      達違法云云，顯屬無稽。
（二）又依民事訴訟法第521條及496條之規定可知，其得提起再
      審程序者，係針對確定支付命令而言。本件依抗告人之主
      張觀之，其係主張系爭支付命令所為之寄存送達為無效之
      送達云云，然該解釋於法未合乙節，已如前述，而縱認抗
      告人所為該支付命令送達無效之主張係可採，則其係認為
      該支付命令尚未確定，依法自亦不得提起再審之訴，今其
      竟依再審程序提起再審，實難認係合法之聲請。
（三）本件抗告人除就系爭支付命令之寄存送達是否合法有表示
      意見外，對於系爭支付命令之內容有何民事訴訟法第496
      條第1項第1款之情形，則未具體載明之，故其提起再審之
      訴，因未表明再審事由，自非合法，而應予裁定駁回。揆
      諸前揭說明，本件抗告人就本院98年度促字第11442號確
      定支付命令聲請再審部分，尚難認為合法，原裁定據以駁
      回再審之聲請，核無不合，抗告人仍執陳詞抗告請求廢棄
      原裁定，為無理由，應予駁回。
三、依民事訴訟法第436條之32第3項、第495條之1第1項、第444
    條第1項前段、第95條、第78條，裁定如主文。
中    華    民    國    99    年    3     月    15    日
                    民事第四庭  審判長法  官  楊國精
                                      法  官  黃文進
                                      法  官  王金洲
正本係照原本作成
不得抗告
中    華    民    國    99    年    3     月    15    日
                                      書記官  魏愛玲

司法院資訊處製作；財團法人民間司法改革基金會備份。
